臺灣彰化地方法院彰化簡易庭民事簡易判決
110年度彰簡字第559號
原      告  周佰瑜  
            楊悅禾  
            謝綉蕙  
共      同
訴訟代理人  盧江陽律師
複 代理 人  盧怡靜  
被      告  謝於瑾  
訴訟代理人  莊婷聿律師
複 代理 人  吳美蓁  
上列當事人間排除侵害等事件，本院於民國111年3月2日言詞辯
論終結，判決如下：
    主      文
被告應將坐落彰化縣○○市○○○段○○○○段0000○號建物上層即頂樓如
附圖所示編號A部分、面積88平方公尺加建建物拆除，並將上開
頂樓騰空返還原告及其餘共有人全體。
訴訟費用由被告負擔。
本判決得假執行；但被告如以新臺幣103,875元為原告預供擔保
，得免為假執行。
    事實及理由
民事訴訟法第249條第1項第8款規定「原告之訴，有下列各款情
  形之一者，法院應以裁定駁回之。但其情形可以補正者，審判
  長應定期間先命補正：八、起訴基於惡意、不當目的或有重大
  過失，且事實上或法律上之主張欠缺合理依據」，第249條之1
  第1項第8款規定「前條第1項第8款，或第2項情形起訴基於惡
  意、不當目的或有重大過失者，法院得各處原告、法定代理人
  、訴訟代理人新臺幣12萬元以下之罰鍰」。民事訴訟法第249
  條第1項第8款係於民國110年1月20日增訂，其立法理由為，「
  原告起訴所主張之事實或法律關係，倘於客觀上並無合理依據
  ，且其主觀上係基於惡意、不當目的，例如為騷擾被告、法院
  ，或延滯、阻礙被告行使權利；抑或一般人施以普通注意即可
  知所訴無據，而有重大過失，類此情形，堪認係屬濫訴。現行
  法對於此濫訴仍須以判決駁回，徒增被告訟累，亦無謂耗損有
  限司法資源。為維被告權益及合理利用司法資源，應將不得為
  該濫訴列為訴訟要件。原告之訴如違反此要件，其情形不可以
  補正者；或可以補正，經命補正而未補正者，法院均應以其訴
  為不合法，裁定予以駁回。爰於第一項增訂第八款；並就序文
  及第一款至第七款酌為文字修正」。經查：原告提起本件，經
  核尚無「基於惡意、不當目的或有重大過失，且事實上或法律
  上之主張欠缺合理依據」之情形。被告辯稱其可能曾與原告其
  中一人之家庭成員發生言語衝突，惹惱原告，乃提起本件，欲
  使被告訟累，請求依上開規定裁定駁回原告之訴並處罰鍰，容
  屬無據。
原告聲明：如主文第1項所示。陳述：
  ㈠坐落彰化縣○○市○○○段○○○○段00○00地號上2004建號、門牌號
    碼同巷3之1號建物為原告甲○○所有，同小段2015建號、門牌
    號碼同巷1之2號建物為原告丙○○所有，同小段2016建號、門
    牌號碼同巷3之2號建物為原告乙○○所有，同小段2086建號、
    門牌號碼同巷3之3號建物為被告所有，均屬公寓大廈管理條
    例（下稱公寓條例）公布施行前於68年間建築完成之同棟集
    合式住宅（下僅引用地號、建號）。在2086建號建物之上層
    ，即頂樓部分（下稱系爭頂樓），為兩造及其餘共有人共有
    ，性質上屬於公寓條例第3條第4款、第7條第3款所稱公寓大
    廈共用部分，因建築完成當時公寓條例尚未公布施行，在地
    政機關並無所有權第一次登記。
  ㈡被告未經原告及其餘共有人同意，且無正當權源，又未取得
    建造執照或使用執照，竟排除原告及其餘共有人使用、收益
    系爭頂樓之權利，在系爭頂樓加建如附圖所示編號A部分、
    面積88平方公尺違章建物（下稱系爭建物），至本件繫屬中
    仍在動工，危及公寓結構及住戶逃生等居住安全，係故意不
    法侵害原告及其餘共有人之權利，原告得請求被告排除侵害
    。系爭頂樓無論共有人曾否約定由被告單獨使用，因違反公
    寓條例第7條、第9條之強制規定，依民法第71條前段為無效
    ，原告不受拘束，尚難認共有人間就系爭頂樓有分管契約存
    在。
  ㈢被告既自認其對於系爭建物有事實上處分權，為此依物上請
    求權、侵權行為之法律關係，請求判決如主文第1項所示。
被告聲明：㈠原告之訴駁回；㈡如受不利判決，願供擔保請准宣
  告免假執行。陳述：
  ㈠2004、2015、2016、2086建號建物連同系爭頂樓均係於68年
    間建築完成，並辦畢所有權第一次登記。被告係於100年間
    向前手黃某買受2086建號建物並登記取得所有權，而系爭建
    物至遲於78年間即由黃某起造，可直通屋頂及水塔，由被告
    一併買受取得事實上處分權，供被告之員工住宿，近來因年
    久失修，被告始雇工修繕，計畫汰換屋頂、管線、地板，並
    未變更主要結構或重建，惟因承攬人於完成前無故停工，上
    開計畫迄未實現。
  ㈡系爭頂樓長年來均為2086建號建物所有權人之專用部分，其
    他住戶從無異議，已成立默示分管契約，被告因買賣取得系
    爭建物之事實上處分權後，仍得自由使用、收益、處分，並
    排除其他住戶之干涉。原告先後於105至109年間各自買受取
    得2004、2015、2016建號建物所有權時，明知系爭建物業已
    存在並由原告專用，且附近社區亦有相似之建築構造，自應
    受上開分管契約拘束。
  ㈢被告並非系爭建物之原始起造人，無拆除之權限，原告應就
    被告有拆除之權限負舉證責任。
  ㈣系爭建物位處系爭頂樓，未防礙原告於火災發生時向下逃生
    避難。 
民事訴訟法第277條規定「當事人主張有利於己之事實者，就其
  事實有舉證之責任。但法律別有規定，或依其情形顯失公平者
  ，不在此限」，第279條第1項規定「當事人主張之事實，經他
  造於準備書狀內或言詞辯論時或在受命法官、受託法官前自認
  者，無庸舉證」；民法第767條第1項前段、中段規定「所有人
  對於無權占有或侵奪其所有物者，得請求返還之，對於妨害其
  所有權者，得請求除去之」，第820條第1項規定「共有物之管
  理，除契約另有約定外，應以共有人過半數及其應有部分合計
  過半數之同意行之。但其應有部分合計逾三分之二者，其人數
  不予計算」，第821條規定「各共有人對於第三人，得就共有
  物之全部為本於所有權之請求。但回復共有物之請求，僅得為
  共有人全體之利益為之」。物之拆除，為事實上之處分行為，
  僅所有人或有事實上處分權之人，方有拆除之權限。經查：
  ㈠原告主張2004建號建物為原告甲○○所有，2015建號建物為原
    告丙○○所有，2016建號建物為原告乙○○所有，2086建號建物
    為被告所有，均屬公寓條例公布施行前於68年間建築完成之
    同棟集合式住宅，2086建號建物之上層即系爭頂樓為兩造及
    其餘共有人共有，系爭頂樓及建物未辦理所有權第一次登記
    ，又被告對於系爭建物有事實上處分權，其並排除原告及其
    餘共有人使用、收益系爭頂樓之事實，業據其提出土地及建
    物登記謄本、建物複丈結果圖、系爭頂樓與建物現況照片為
    證，並經本院通知兩造到場勘驗系爭頂樓與建物，及囑託彰
    化縣彰化地政事務所測量製作如附圖所示複丈成果圖在卷，
    均提示兩造辯論，且為被告不爭執，堪信為真。
  ㈡被告辯稱系爭頂樓長年來均為2086建號建物所有權人之專用
    部分，其他住戶從無異議，已成立默示分管契約一節，為原
    告否認，依民事訴訟法第277條前段規定，應由被告就該有
    利於己之事實，負舉證之責任。被告雖提出形式上為原告不
    爭執之2086建號建物異動索引、96之49地號地籍圖謄本、網
    路下載地圖、林務局農林航空測量所於82年間拍攝之航空照
    片、系爭頂樓與建物及附近社區現況照片、被告與前手黃某
    訂立之不動產買賣契約書為證，然上開證據均無關於系爭頂
    樓曾由共有人間約定由2086建號建物所有權人單獨使用收益
    之內容，自不能因被告長期單獨占有使用系爭頂樓，遂謂有
    默示分管契約存在，又前開不動產買賣契約書為被告與前手
    訂立，系爭頂樓既為住戶共有，被告與前手就系爭頂樓縱有
    約定，對於其餘住戶而言，無拘束力；換言之，被告在系爭
    頂樓占有使用系爭建物，難認有何正當權源。是被告此部分
    所辯，尚不足採。
  ㈢被告辯稱其無拆除系爭建物權限一節，為原告否認。然被告
    既自認其係向前手買受2086建號建物及系爭建物，而取得系
    爭建物之事實上處分權，經核與前開建物登記謄本、建物複
    丈結果圖、不動產買賣契約書尚無不符之處，依民事訴訟法
    第277條規定，發生自認之效力，原告無庸舉證。是被告此
    部分所辯，亦不足採。
  ㈣被告辯稱系爭建物位處系爭頂樓，未防礙原告於火災發生時
    向下逃生避難一節，為原告否認。本院認為，被告在系爭頂
    樓占有使用系爭建物，既無正當權源，則系爭建物不論是否
    防礙逃生避難，均屬無權占有，並已妨害原告及其餘共有人
    之所有權，原告得請求排除侵害。是被告此部分所辯，仍不
    足採。
  ㈤被告因買賣取得事實上處分權之系爭建物，占有使用系爭頂
    樓，既無正當權源，則原告依物上請求權法律關係，請求被
    告拆除系爭建物，並將系爭頂樓騰空返還原告及其餘共有人
    全體，合於民法第767條前段、中段及第821條規定，為有理
    由，應予准許。
本件係適用簡易程序所為被告敗訴之判決，就原告勝訴部分，
  應依職權宣告假執行，並酌定相當擔保金額，准被告預供擔保
  而免為假執行。
本件判決事證已臻明確，兩造其餘主張及舉證，核與判決結果
  無影響，不另論述。
訴訟費用負擔之依據：民事訴訟法第78條。
中　　華　　民　　國　　111 　年　　4 　　月　　6 　　日
                  彰化簡易庭  法    官  廖政勝
以上正本係照原本作成。
如不服本判決，應於判決送達後20日內，向本院提出上訴狀，並
按應送達於他造之人數提出繕本或影本，及繳納第二審裁判費。
 
中　　華　　民　　國　　111 　年　　4 　　月　　6 　　日
                              書 記 官  梁高賓